臺灣高等法院臺中分院刑事判決　　　　　　　　　　九十三年度上訴字第一五九號
　　上　訴　人　臺灣臺中地方法院檢察署檢察官
　　上　訴　人
　　即　被　告　戊○○○
　　輔　佐　人　己○○
右上訴人等因被告妨害自由案件，不服臺灣臺中地方法院九十二年度訴字第二二七九
號中華民國九十二年十二月十七日第一審判決（起訴案號：臺灣臺中地方法院檢察署
九十二年度偵續字第三十二號），提起上訴，本院判決如左：
    主      文
原判決撤銷。
戊○○○無罪。
    理      由
一、原審法院檢察署檢察署公訴意旨略以：被告戊○○○與丙○○於民國（下同）九
    十一年七月五日下午三時許，在丙○○位於臺中市○○區○○路二二八之一號住
    處之「力霸懷石樓」大廈中庭讀書室，商談丙○○積欠戊○○○借款債務之償還
    事宜，詎迄當日下午五時許洽談仍無結果，戊○○○遂指使三名不詳姓名之成年
    男子進入該讀書室，戊○○○指示該三名男子對付丙○○稱：「這個就是丙○○
    」，言畢，即先行退出，而轉往該大廈對面７─１１便利商店等候，嗣該三名男
    子繼續要求丙○○簽發面額一百萬元之本票遭拒，其中一名胖胖男子下令押人，
    先出手拉住周種胸前衣襟，繼出右手伸過丙○○之肩上而繞勒丙○○之脖子，並
    以右拳頭緊頂住丙○○之喉頭，使丙○○陷於呼吸困難而無法抵抗，另一男子則
    拉住丙○○之右手，並推擠丙○○右後背，以此強暴方法，將丙○○自該大廈中
    庭強押至約八公尺遠之該大廈大門口外，剝奪丙○○之行動自由，丙○○因被勒
    住脖子及被拳頭頂住喉頭而呼吸困難，於被強押至該大廈大門口外時竟致昏倒在
    地，因而受有頭部外傷併腦震盪症候群、頸部挫傷及右手肘挫傷等傷害。因認被
    告戊○○○涉有刑法第二百七十七條第一項之普通傷害罪嫌、第三百零二條第一
    項之以非法方法剝奪人之行動自由罪嫌。
二、按犯罪事實應依證據認定之，無證據不得推定其犯罪事實。又不能證明被告犯罪
    者，應諭知無罪之判決，刑事訴訟法第一百五十四條、第三百零一條第一項定有
    明文。原審法院檢察署檢察署公訴意旨認被告涉有右揭普普通傷害及妨害自由犯
    行，無非以告訴人丙○○之指述，以及證人謝佩真於偵查中具結證稱：「我看到
    二、三個男子坐在中庭桌子旁邊與丙○○談話，那二、個男子越講越大聲，我就
    稍停腳步，看到底是怎麼一回事，後來有一男子大聲的喊「押人」，就自己伸手
    架著丙○○，因為我聽到「押人」心裡很緊張，我就趕快要報警，結果電話按錯
    了，按到丙○○家裡的電話，是丙○○的太太接的電話，我告訴她下面發生事情
    了，我講完電話要離開現場，走到大門口看到丙○○躺在門口外面的地上，接著
    我到那二、三人上車走了，他們嘴巴說錢不要討了」、「因我聽到押人就很緊張
    ，急著要報警，沒有注意看如何押，但是我有聽到丙○○一直喊救命，當時里長
    曾德源有在場」等語甚明（見臺灣臺中地方法院檢察署九十二年度偵續字第二二
    七九號卷第三七、三八頁）以及證人曾德源於偵查中具結證述：「我有看到有一
    個胖胖的男子用右手搭在丙○○的肩上勒住他的脖子，摟著丙○○走向大廈的大
    門外，我有跟著出去叫他們不可以怎麼樣，接著就看到丙○○倒下去了，頭的後
    腦可能會受傷，因我看到丙○○是向後倒。」等語相符（見臺灣臺中地方法院檢
    察署九十二年度偵續字第二二七九號卷第三八頁），堪認告訴人當時確有遭一名
    男子勒住脖子無疑，又經勘驗錄影帶結果，見有二名男子一前一後強押告訴人屬
    實，有錄影帶、翻拍照片及被害人之診斷證明書可資佐證，以及被告自承有約三
    人前來幫忙以及自承明哥三人亦對丙○○之子丁○○有債權，所以約他們三人同
    往討債等語，為其主要論據。
三、訊據被告即上訴人（以下簡稱被告）戊○○○堅決否認有右揭普通傷害及妨害自
    由犯行，辯稱：當時三位都是告訴人的債務人，跟伊沒有關係，伊跟里長伯同時
    離開大廈，現場三位與伊均無關係等語。惟查：、被告於警訊即已供稱：「（
    問：該與妳同行林姓等三名男子是否妳聘請要去收帳的？）是的」等語（詳見臺
    灣臺中地方法院檢察署九十一年度偵字第八頁），核與被告之配偶陳佩璋於警訊
    時證稱：「（問：你是否清楚你太太有請朋友一起去收帳？）我知道，因為丙○○說要跟討債公司談，所以我太太才請收帳公司一起去的」等語相符，是被告嗣
    於本院雖辯稱該三名男子與伊沒關係云云，並非可採。本件認該三名男子係由被
    告請至現場，應堪認定。、告訴人丙○○確有遭人以暴力自該大廈中庭強押至
    約八、九公尺遠之該大廈大門口外剝奪其行動自由之事實，已據告訴人於警詢、
    偵查、原審調查審理中及本院調查審理中指訴：「後來，那名矮矮胖胖的男子就
    說可以開保證書給我，我還是不願意，那名矮矮胖胖的男子就拍桌子大聲說『押
    人』，那名矮矮胖胖的男子就用他的右手肘勒住我的脖子，另外一個手臂有刺龍
    的男子從我右後背推我，要把我推出去，另外那個人已經到外面去開車了，後來
    ，到大門半路的時候，勒我脖子的人手稍微鬆一下，我就喊『救命』，管理員、
    里長就都楞在那邊，沒有人敢靠近，管理員、里長都有聽到。還好我們大門有自
    動鎖，他們推我到大門的時候那個門就上鎖了，沒有辦法把我推出去，後來剛好
    社區有人（我不曉得是誰）要進來，門才打開，他們兩個人就把我一前一後的推
    出去，因為從大門到馬路還有六米左右的距離，這中間矮矮胖胖的男子就一直拖
    著我、勒住我的脖子，拖到還沒有到大馬路的時候，我也不知道什麼原因，我就
    昏倒了。後來醒來後，已經發現我人在家裡了，後來警察也來了，我鄰居也發現
    我頭部有血，我才去就醫」等語綦詳（見原審卷第四二、四三頁），而證人謝佩
    真於偵查中亦具結證稱：「我看到二、三個男子坐在中庭桌子旁邊與丙○○談話
    ，那二、三個男子越講越大聲，我就稍停腳步，看到底是怎麼一回事，後來有一
    男子大聲的喊「押人」，就自己伸手架著丙○○，因為我聽到「押人」心裡很緊
    張，我就趕快要報警，結果電話按錯了，按到丙○○家裡的電話，是丙○○的太
    太接的電話，我告訴她下面發生事情了，我講完電話要離開現場，走到大門口看
    到丙○○躺在門口外面的地上，接著我到那二、三人上車走了，他們嘴巴說錢不
    要討了」、「因我聽到押人就很緊張，急著要報警，沒有注意看如何押，但是我
    有聽到丙○○一直喊救命，當時里長曾德源有在場」等語甚明（見臺灣臺中地方
    法院檢察署九十二年度偵續字第二二七九號卷第三七、三八頁）、證人曾德源於
    偵查中具結證述：「當時是有一名男子摟著丙○○出去，我制止該人不可以使用
    暴打架」、「我沒有看見他（丙○○）被打，當時我人在中庭，我後來出去有看
    見他躺在地上，我不知道他是被打或是自己跌倒」等語（見偵卷第三一、三二頁
    ）、「我有看到有一個胖胖的男子用右手搭在丙○○的肩上勒住他的脖子，摟著
    丙○○走向大廈的大門外，我有跟著出去叫他們不可以怎麼樣，接著就看到丙○○倒下去了，頭的後腦可能會受傷，因我看到丙○○是向後倒。有沒有打丙○○
    我沒有注意看到，因我跟在後面，角度上看不到」等語相符（見臺灣臺中地方法
    院檢察署九十二年度偵續字第二二七九號卷第三八頁），堪認告訴人當時確有遭
    一名男子勒住脖子無疑，又參以原審法院檢察署檢察官勘驗九十一年七月五日二
    十時三十分零八秒之翻拍照片，可見有二名男子一前一後強押告訴人屬實（詳見
    臺灣臺中地方法院檢察署九十二年度偵續字第二二七九號卷第二十八頁），以及
    錄影帶、翻拍照片、診斷證明書，足認丙○○指稱有遭該三名男子強押及傷害之
    事實。然依上開證人曾德源、謝佩真及被害人丙○○均未指稱或證稱，被告有與
    該三名男子共同對丙○○為傷害及妨害自由之犯行，亦均未指稱或證稱被告有教
    唆該三名男子對丙○○為傷害及妨害自由之犯行。、且本件並無何積極證據足
    資證明，被告戊○○○有與該三名男子共同強押丙○○以及傷害丙○○，此經本
    院傳喚證人即前往現場處理之警甲○○、乙○○及製作本件警訊筆錄之警員辛○○到庭說明本件事發經過，警員辛○○證稱：「（法官問：當天製作筆錄的情形
  ？）辛○○答：當天丙○○先生親自到派出所報案，他說之前十八點多的時候，
    我們的巡邏員警有前往處理，所以我們就請他製作驗傷單及筆錄。（法官問：驗
    傷單及筆錄目前移送何單位？）辛○○答：我們都有移送出去。（法官問：提示
    偵查卷九十一年八月十九日丙○○之警詢筆錄，是否由你製作？）辛○○答：是
    。」、「丙○○他說有好幾個人過去跟他要錢。（被告問：有無跟你說是討債公
    司向他要錢？）辛○○答：他說有很多人去跟他要錢，很像是討債公司的。」等
    語（詳見本院審理卷第九十六頁至九十九頁），依辛○○上開所證，亦僅能證明
    被告確有遭很多討債公司之人傷害及妨害自由，並未能證明被告有與上開討債公
    司之共同或教唆討債公司之人為傷害及妨害自由。而警員甲○○於本院調查時證
    稱：「（法官問：於九十一年七月五日，是否有到力霸懷石大樓處理糾紛？）甲○○答：記憶有點模糊，因已經很久了。（法官問：提示錄影帶翻拍照片及大樓
    等照片，有無印象？）甲○○答：還是很模糊。（法官問：當時是因何原因前往
    處理？）甲○○答：我們是巡邏備勤，聽到呼叫就過去處理。（證人回想）印象
    模糊，記不起來。（法官問：當時有無人被押？）甲○○答：好像有。（法官問
    ：可否確定何人被押？是在場的告訴人或輔佐人、被告？（當庭辨認）甲○○答
    ：我沒有辦法想起來。（法官問：對本件告訴人丙○○之指訴有何意見？）甲○○答：我們到現場處理與製作筆錄的人是不同的人。我很模糊記不起來。（被告
    問：你有無看到我在現場？當時有無看到三個人？）甲○○答：我沒有辦法記起
    來。（輔佐人問：當天有無看到不法的行為？）甲○○答：我記不起來。如有不
    法我們會現場逮捕。（被告問：當時去現場有無逮捕人？）甲○○答：沒有。」
    （詳見本院審理卷第一三○頁至第一三二頁）、另證人乙○○亦於本院調查時證
    稱：「（法官問：是否記得當時案發情形？）乙○○答：沒有印象，時間太久。
    有無發生什麼事情我不記得。我來台中市只有四個月的時間而已。（法官問：當
    時有無看到在場被告、告訴人？）乙○○答：記不起來。（法官問：有無發生押
    人的事情？）乙○○答：沒有印象。（法官問：在場的告訴人丙○○，有無印象
    ？）乙○○答：沒有印象。」等語（詳見本院審理卷第一三二頁至第一三三頁）
    ，依上開前往現場處理之警員乙○○、甲○○所證，均無從證明被告有與該三名
    男子共同強押丙○○以及傷害丙○○。、且本院於九十三年四月二日勘驗九十
    一年七月五日案發錄影帶結果為「於九十一年七月五日十五時零九分，被告出現
    在中庭。於十七時三十五分五十秒，被告出現在大門往中庭方向走去。於十八時
    五十七分五十七秒，二位警察出現於大門（法官問：何人報警？告訴人答：是我
    請管理員報案的）。於十八時五十八分五十秒，告訴人出現。於十九時零分，畫
    面出現告訴人、二位制服警員。於十九時零分四十二秒出現另一名男子（法官問
    ：男子是何人？告訴人答：那個男的就是押我的人）。於十九時一分，被告出現
    在左邊畫面。（被告稱：七點我早就回家，那個人不是我，我沒有那件衣服。）
    （法官問：是否為被告本人？被告答：那個人不可能是我，當時我已經回家）。
    於二十時二十六分二十秒畫面尚未有人出現。於二十時二十六分四十六秒畫面左
    下角出現一人（法官問：該人為何人？告訴人答：是管理員）。於二十時二十八
    分，出現二人（法官問：該二人為何人？告訴人答：是證人謝佩真及其女兒）。
    於二十時二十九分畫面轉到大樓中庭，於二十時三十分謝佩真及其女兒出現在畫
    面後方，告訴人被不詳二名男子押出中庭外，後來謝佩真與告訴人走出中庭外報
    警後，謝佩真又返回中庭。」（詳見本院審理卷第七十四頁至第七十五頁），參
    以臺灣臺中地方法院檢察署檢察官於九十一年十一月二十二日十六時所為之錄影
    帶勘驗結果載有「僅見一男子摟著告訴人丙○○由中庭走至大門口外，並未見有
    人喊救命，亦無告訴人指稱其遭人毆打至休克之畫面」（詳見臺灣臺中地方法院
    檢察署九十一年度偵字第二○四八一號卷第四十三頁）、以及上開本院勘驗錄影
    帶之畫面顯示甲○○、乙○○二位前往處理之警員係於當日十八時五十七分五十
    七秒，始出現於大門，則起訴書所載之「當日下午五時許即指使三名不詳姓名之
    成年男子進入該讀書室，戊○○○指示該三名男子對付丙○○稱：『這個就是丙○○』並由該三名男子繼續要求丙○○簽發面額一百萬元之本票遭拒，其中一名
    胖胖男子下令押人」，並未在畫面中出現，而員警甲○○、乙○○到場之九十一
    年七月五日十八時五十七分五十七秒前亦未有何押人或傷害之情節，尚無從證明
    被告於當日下午五時許，有與該三名男子共同、教唆傷害或妨害自由之犯行。且
    依畫面所示丙○○係於九十一年七月五日十九時零分四十二秒遭一名男子押出，
    其間並無被告在場指示或共同押人之畫面，而證人謝佩真係報警之人，依其上開
    所證亦未指出被告在場指示或共同押人之情節。本件顯無積極證據證明被告有與
    該三名男子共同、教唆押人或妨害自由之犯行。、告訴人雖於原審審理中證稱
    ：「（問：當時他們三個男子跟你叫你簽本票，有無說是誰的債務的問題？）他
    們三個有表明說就是要談被告戊○○○的債務」、「（問：他們三個人有沒有談
    到，你兒子丁○○欠他們錢的事情？）沒有」、「（問：那三個男子，有無明確
    跟你講說是被告戊○○○叫他們來跟你討債的？）有的」、「（問：你有沒有欠
    他們三個人債務？之前有無見過他們？）我沒有欠他們錢，之前也沒有見過他們
    」等語（見原審卷第四四、四五頁），雖被告對前開三名男子之年籍資料均無法
    交待，惟本件亦無從明確證明被告有教唆該三名男子或與該三名男子共同對丙○○為傷害及妨害自由。另證人即被告之女兒（亦即丙○○之兒子丁○○之前妻）
    庚○○於本院行交互詰問時證稱：「（輔佐人己○○問：那三個人是丁○○的朋
    友？）庚○○答：是。（輔佐人己○○問：你是否知道丁○○與那三個人有債務
    關係？）庚○○答：是。（輔佐人己○○問：你是否有看過那三個人與丁○○交
    談？）庚○○答：有。（檢察官問：你是否認識丁○○？）庚○○答：他是我的
    前夫。（檢察官問：你是否認識那三個人？）庚○○答：不認識。但我前夫是開
    車行的，所以我看過那三個人在車行與我前夫聊天。（檢察官問：丁○○有無欠
    那三個人的錢？）庚○○答：有。（檢察官問：你如何知道？）庚○○答：因為
    我前夫開車行，需要軋票所以有欠那三個人的錢。（檢察官問：那三個人叫什麼
    名字？）庚○○答：我不熟，但我知道其中有一個叫「阿明」。（檢察官問：告
    訴人有無欠那三個人的錢？）庚○○答：我不知道，因為他兒子有沒有拿給他們
    我就不曉得。（檢察官問：案發那天你有無在場？）庚○○答：沒有。」、「我
    先生（丁○○）目前在通緝，如有債權人的話，都會去找他父親。」等語（詳見
    本院審理卷第三十八頁至第四十一頁），且丁○○現確因詐欺案，經本院判處有
    期徒刑二年確定，現由臺灣臺中地方法院檢察署通緝中，有本院被告全國全案紀
    錄表一份在卷可稽（詳見本院審理卷第六十二頁），雖亦無從證明該三名男子向
    丙○○討債是否與丁○○有關，然依證人庚○○之上開證述，亦可認定丙○○之
    兒子丁○○，確與該三名男子有債務糾紛，更無從遽認被告有教唆該三名男子或
    與該三名男子共同對丙○○為傷害及妨害自由之犯行。、又本件並未有任何該
    三名男子之姓名年籍可供傳訊證明，被告是否有教唆或共同與該三名男子對丙○○為傷害及妨害自由之犯行，而依證人曾德源、謝佩真之證述亦僅能證明被告遭
    押，並無從證明被告有教唆或共同與該三名男子對丙○○為傷害及妨害自由犯行
    ，而於錄影帶出現之證人郭錫義更於原審調查時證稱：「我沒有看到」、「（問
    ：發生糾紛時，你人在那裡？）在管理室，我沒有看到」等語（詳見原審卷第二
    十一頁），另證人周彥志於原審證稱陳玉珍比較早去，當時我人在南投，我是回
    來看社區錄影帶，才知道是三個男的」等語（詳見原審卷第二十三頁），均無從
    為不利於被告之認定，是本件尚無從僅憑告訴人丙○○之指述，即認被告有教唆
    或共同與該三名男子對丙○○為傷害及妨害自由之犯行。原審判決雖於事實欄載
    稱：「同日晚上八時三十分許，由其中該名矮胖、門牙缺二齒男子基於先前戊○○○聘僱渠等時，於某時某地謀議好若丙○○堅持不從時，即以非法方法，剝奪
    人之行動自由之共同犯意聯絡」等語，然遍查全卷，並無何可供上開認定之證據
    ，且未見原審判決書理由欄說明其依據，上開推論顯屬擬制推測之詞，是本件依
    告訴人丙○○之指述及驗傷診斷證明書以及證人曾德源、謝佩真之證述，固能證
    明被告遭該三名男子傷害及妨害自由，惟顯無積極證據證明被告有教唆或共同與
    該三名男子對丙○○為傷害及妨害自由之犯行。、被告及其輔佐人己○○雖均
    請求本院傳喚證人丁○○到庭證明三名男子之債務與丁○○有關，惟如前所述，
    丁○○現正通緝中，且經本院傳拘均未到庭，惟本院依卷證資料，並無從直接證
    明被告有教唆或共同與該三名男子對丙○○為傷害及妨害自由之犯行，縱經傳喚
    證人丁○○到庭證明三名男子之債務與丁○○有關，亦無足動搖本院上開認定之
    基礎。本院認無再傳喚證人丁○○到庭證明三名男子之債務與丁○○有關之必要
    ，附予敘明。
三、綜上所述，被告右揭傷害及妨害自由犯行顯不能證明，原審疏未詳予勾稽，遽予
    論罪科刑，即有未洽，被告上訴否認犯行，指摘原審判決不當即有理由，自應由
    本院將原審判決予以撤銷改判，並諭知被告無罪。原審法院檢察署檢察官據告訴
    人丙○○請求上訴略以原審判決對於被告態度漏未審酌，且案發至今仍不斷以電
    話騷擾令被告生不如死，原審僅判處被告有期徒刑四月，且得易科罰金，量刑顯
    然過輕等語指摘原審判決不當，惟如前所述，本件顯無積極證據足資證明被告與
    該三名男子共同涉有普通傷害及妨害自由犯行，原審法院檢察署檢察官據告訴人
    丙○○請求上訴所指各節，即無理由，附予敘明。
四、據上論斷，應依刑事訴訟法第三百六十九條第一項前段、第三百六十四條、第三
    百零一條第一項，判決如主文。
本案經檢察官壬○○到庭執行職務
中      華      民      國      九十三  年      七      月      八      日
                                臺灣高等法院臺中分院刑事第三庭
                                      審判長法  官  陳  朱  貴
                                            法  官  劉  連  星
                                            法  官  胡  忠  文
右正本證明與原本無異。
檢察官得上訴。
被告不得上訴。
如不服本判決應於收受送達後十日內向本院提出上訴書狀，其未敘述上訴之理由者並
得於提起上訴後十日內向本院補提理由書（均須按他造當事人之人數附繕本）。
          書記官  許  美  惠
中      華      民      國      九十三  年      七      月      九      日
                                                                        Ｆ
